臺灣臺東地方法院刑事判決　　　　　　　　　　　　　　九十二年度訴字第八八號
　　公　訴　人　臺灣臺東地方法院檢察署檢察官
　　被　　　告　乙○○
　　選任辯護人　吳漢成律師
右列被告因妨害投票案件，經檢察官提起公訴 (九十一年度偵字第七五九號)，本院
判決如左：
    主  文
乙○○共同以非法之方法，使投票發生不正確之結果，處有期徒刑參月，如易科罰金
，以參佰元折算壹日；褫奪公權壹年。緩刑貳年。
    事  實
一、乙○○原設籍於臺東縣綠島鄉南寮村南寮一五八號，並不具備臺東縣綠島鄉第十
    七屆中寮村村長選舉人之資格，為使甲○○之堂弟洪富村當選臺東縣綠島鄉第十
    七屆中寮村村長，明知公職人員選舉罷免法規定，有選舉權人必須在各該選區繼
    續居住四個月以上，始得成為各該選舉區之選舉人，竟與設籍於上開選舉區之臺
    東縣綠島鄉中寮村六鄰中寮一五九號戶籍之戶長甲○○（經本院另以簡易判決處
    刑）基於共同之犯意聯絡，由乙○○於九十一年二月六日將戶籍遷入臺東縣綠島
    鄉中寮村六鄰中寮一五九號登記事宜，使無實際居住於該戶籍內意思之乙○○因
    而取得該次中寮村村長選舉投票權，並於九十一年六月八日投票當日前往投票所
    投票，致使該選區之投票總數發生不正確之結果。
二、案經臺灣臺東地方法院檢察署檢察官自動檢舉後偵查起訴。
    理  由
一、訊據被告乙○○對右揭犯罪事實，於本院審理時坦承不諱，而被告確於九十一年
    二月六日委託甲○○將其戶籍自臺東縣綠島鄉南寮村南寮一五八號遷入屬上開選
    舉區之甲○○在同鄉中寮村六鄰中寮一五九號戶籍內，且實際上並未居住於該址
    ，嗣於同年六月八日前往投票等情，亦據證人甲○○於本院審理時證述明確，並
    有委託書、法務部戶役政連結作業系統、臺東縣選舉委員會函各一紙及選舉人名
    冊在卷足憑，被告自白與事實相符，堪值採信。本件事證明確，被告犯行洵堪認
    定。
二、按刑法第一百四十六條第一項「以詐術或其他非法之方法，使投票發生不正確之
    結果或變造投票之結果者，處五年以下有期徒刑」之規定，其立法目的在杜絕任
    何選舉舞弊，以達選舉之純正及公平，該條係屬概括性之規定，除使用詐術外，
    其他以非法之方法妨害選舉者，均適用之。又從該法條之條文觀之，該罪之客觀
    構成要件有二，其一須以詐術或其他非法之方法，其二須使投票發生不正確之結
    果或變造投票之結果。所謂「詐術」即使用欺罔手段而言，而「其他非法之方法
    」，指除詐術外，其他一切非法律所允許之方法，均屬之。至所稱「使投票發生
    不正確之結果」，以使該選區之整體投票結果，發生不正確之結果為已足，不以
    行為人所支持之特定候選人已否當選為必要。查我國憲法所規定之各項選舉，係
    採普通、平等、直接、無記名方式為之，選舉人投票給何候選人，在理論上固無
    從知悉，然若虛偽遷入戶籍，實際上未居住於該處，目的在符合公職人員選舉罷
    免法繼續居住四個月以上之規定，而投票予某一候選人，並進而投票，若仍認不
    構成刑法第一百四十六條之妨害投票正確罪，則法律豈非流於具文，且昧於社會
    事實。況其本未住於該選舉區，為投票予某一候選人之目的，將戶籍虛偽遷入，
    姑不論其最後投票予何人，就該選區之整體投票結果，其投票數，亦必然發生不
    正確結果，自該當於刑法第一百四十六條之妨害投票正確罪。從而無投票權人以
    虛偽遷入戶籍之方法，取得形式上之投票權，致投票發生不正確之結果者，即屬
    非法方法之範疇，與憲法所保障之遷徙自由無關（最高法院九十二年度臺上字第
    四五四二號判決意旨可資參照）。是被告以虛報遷入戶籍之不實方法取得形式上
    之投票權進而投票，致投票發生不正確之結果，係犯刑法第一百四十六條第一項
    之以其他非法之方法妨害投票正確罪。被告與甲○○彼此間，有犯意聯絡及行為
    分擔，應論以共同正犯。爰審酌被告以虛偽之戶籍遷入登記，敗壞選舉純正善良
    之風氣，對其他候選人造成不公平之競爭及其素行尚稱良好，犯罪動機純為有利
    於選情考量，且影響最後選情尚非嚴重等一切情狀，量處如主文所示之刑，並諭
    知易科罰金之折算標準，且依公職人員選舉罷免法第九十八條第三項規定，宣告
    褫奪公權一年。末查，被告前未曾受有期徒刑以上刑之宣告，有臺灣高等法院被
    告全國前案紀錄表一紙附卷可稽，經此宣告刑之教訓後，應已知所警惕，信無再
    犯之虞，本院認其所受宣告之刑，以暫不執行為適當，爰併予宣告緩刑二年。
據上論斷，應依刑事訴訟法第二百九十九條第一項前段，公職人員選舉罷免法第九十
八條第三項，刑法第二十八條、第一百四十六條第一項、第四十一條第一項前段、第
三十七條第二項、第七十四條第一款，罰金罰鍰提高標準條例第二條，判決如主文。
本案經檢察官丙○○到庭執行職務
中      華      民      國     九十三    年      三     月      二      日
                                臺灣臺東地方法院刑事第三庭
                                    審判長法  官  楊力進
                                          法  官  范乃中
                                          法  官  柯姿佐
右正本證明與原本無異。
如不服本判決，應於判決送達後十日內向本院提出上訴狀。（須附繕本）
「切勿逕送上級法院」
                                          書記官  蘇美琴
中      華      民      國     九十三    年      三     月      八      日
附記
公職人員選舉罷免法第九十八條第三項
 (從重主義)
犯本章之罪或刑法分則第六章之妨害投票罪，宣告有期徒刑以上之刑者，並宣告褫奪
公權。
中華民國刑法第一百四十六條第一項
 (妨害投票正確罪)
以詐術或其他非法之方法，使投票發生不正確之結果或變造投票之結果者，處五年以
下有期徒刑。
